---
title: "STATISTIQUES DESCRIPTIVES"
format: html
editor: visual
---

```{r echo=FALSE, message=FALSE, warning=FALSE}
#Chargement des packages
library(dplyr) 
library(readr)
library(stringr)
library(tidyr)
library(stringi)
library(data.table)
library(knitr)  
library(kableExtra) 
library(wordcloud)
library(tidytext)
library(ggplot2)
library(wordcloud2)
library(RColorBrewer)
library(viridis)
library(tidytext)
library(stopwords)

```

```{r echo=FALSE, message=FALSE, warning=FALSE}
#Importation des données
# Lecture des fichiers sans afficher les détails des colonnes
base_emp <- read_csv("data/base_emp.csv", show_col_types = FALSE)
base_brevets <- read_csv("data/base_brevets.csv", show_col_types = FALSE)
base_emp_inno <- read_csv("data/base_emp_inno.csv", show_col_types = FALSE)
base_emp_inno <- full_join(base_brevets, base_emp, by = "firm_name")
# Exportation de la base_emp_inno au format CSV
write.csv(base_emp_inno, "base_emp_inno.csv", row.names = FALSE)
```

## 1-Base brevets

### Statistiques descriptives du nombre de brevets déposés

```{r echo=FALSE, message=FALSE, warning=FALSE}
#n_patents

stat_n_patent<-base_brevets %>%
  summarise(
    Moyenne = mean(n_patents, na.rm = TRUE),
    Ecart_Type = sd(n_patents, na.rm = TRUE),
    Valeurs_Manquantes = sum(is.na(n_patents)),
    Minimum=min(n_patents,na.rm=TRUE),
    Maximum=max(n_patents,na.rm=TRUE))
# Création d'un tableau HTML stylisé
kable(stat_n_patent, format = "html", caption = "Statistiques descriptives de n_patents") %>%
  kable_styling(full_width = FALSE, position = "center", bootstrap_options = c("striped", "hover", "condensed", "responsive"))
```

**Interprétation :**

-   La moyenne est faible (11.31), mais le maximum atteint 4870, ce qui suggère une répartition très inégale.

-   L'écart-type (111.93) est très élevé comparé à la moyenne, indiquant une grande variabilité.

### Top 5 entreprises ayant déposées le plus de brevets.

```{r echo=FALSE, message=FALSE, warning=FALSE}

# Trouver les 5 plus grandes valeurs pour la variable "n_patent" et garder la colonne firm_name
top5_n_patents <- base_brevets %>%
  arrange(desc(n_patents)) %>%  # Trier par ordre décroissant de n_patent
  slice_head(n = 5) %>%  # Garde les 5 premières lignes
  select(firm_name, n_patents)  # Sélectionner uniquement les colonnes firm_name et n_patent

# Création d'un tableau HTML stylisé
kable(top5_n_patents, format = "html", caption = "Top 5 des enttreprises ayant déposées le plus de brevets") %>%
  kable_styling(full_width = FALSE, position = "center", bootstrap_options = c("striped", "hover", "condensed", "responsive"))
```

**Interprétation :**

-   Ces entreprises montrent une forte contribution à l'innovation. Les deux premières sont des institutions de recherche, ce qui reflète une stratégie de production scientifique élevée.

-   Les entreprises industrielles comme Alcatel et Michelin démontrent une recherche appliquée importante.

```{r echo=FALSE, message=FALSE, warning=FALSE}
# Fonction pour trouver les 5 valeurs les plus fréquentes pour les variables caractères
valeurs_frequentes <- function(data, variable, exclude_na = TRUE, top_n = 5) {
  # Exclure les NA si demandé
  if (exclude_na) {
    data <- data %>% filter(!is.na(.data[[variable]]))
  }

  data %>%
    group_by(across(all_of(variable))) %>%
    summarise(count = n(), .groups = "drop") %>%
    arrange(desc(count)) %>%
    slice_head(n = 5)
}
```

### Top 5 des descriptions des IPC principaux les plus frequents

```{r echo=FALSE, message=FALSE, warning=FALSE}
top_ipc <- valeurs_frequentes(base_brevets, "ipc_main_desc")
top_villes <- valeurs_frequentes(base_brevets, "addr_city_main")
top_depts <- valeurs_frequentes(base_brevets, "addr_dept_main")

# Étape 3 : Création du tableau HTML stylisé
kable(top_ipc, format = "html", caption = "Top 5 des descriptions des IPC principaux les plus frequents") %>%
  kable_styling(full_width = FALSE, position = "center", bootstrap_options = c("striped", "hover", "responsive")) %>%
  row_spec(0, bold = TRUE)  # Mettre en gras la ligne des entêtes



```

**Interprétation :**

-   La recherche semble majoritairement orientée vers la médecine, les matériaux de transport, et les technologies numériques.

-   Cela pourrait refléter des priorités dans les secteurs biomédicaux et technologiques.

### Top 5 des departements principaux les plus frequents

```{r echo=FALSE, message=FALSE, warning=FALSE}
kable(top_depts, format = "html", caption = "Top 5 des departements principaux les plus frequents") %>%
  kable_styling(full_width = FALSE, position = "center", bootstrap_options = c("striped", "hover", "responsive")) %>%
  row_spec(0, bold = TRUE)  # Mettre en gras la ligne des entêtes
```

**Interprétation :**

-   Paris (75) domine, ce qui est logique compte tenu de la concentration des institutions de recherche et des entreprises.

-   La région parisienne (75 et 92) représente une part importante de l'activité en termes de brevets.

### Top 5 des villes principales les plus frequentes

```{r echo=FALSE, message=FALSE, warning=FALSE}

kable(top_villes, format = "html", caption = "Top 5 des villes principales les plus frequentes") %>%
  kable_styling(full_width = FALSE, position = "center", bootstrap_options = c("striped", "hover", "responsive")) %>%
  row_spec(0, bold = TRUE)  # Mettre en gras la ligne des entêtes
```

**Interprétation :**

-   Paris est encore une fois en tête, suivi de Lyon, qui est connue pour sa forte activité dans l'industrie et la recherche.

-   Les villes listées montrent une répartition géographique intéressante, impliquant plusieurs régions.

## 2- Base emploi

### Statistiques descriptives du nombre d'offre d'emploi

```{r echo=FALSE, message=FALSE, warning=FALSE}
#n_offres

stat_n_offres <-base_emp %>%
  summarise(
    Moyenne = mean(n_offres, na.rm = TRUE),
    Ecart_Type = sd(n_offres, na.rm = TRUE),
    Valeurs_Manquantes = sum(is.na(n_offres)),
    Minimum=min(n_offres,na.rm=TRUE),
    Maximum=max(n_offres,na.rm=TRUE)
    )
# Création d'un tableau HTML stylisé
kable(stat_n_offres, format = "html", caption = "Statistique n_offres") %>%
  kable_styling(full_width = FALSE, position = "center", bootstrap_options = c("striped", "hover", "condensed", "responsive"))

```

**Interprétation :**

-   La moyenne est relativement faible, mais le maximum élevé (68) montre une disparité significative.

-   L'écart-type (8.37) est élevé par rapport à la moyenne, ce qui reflète une forte variabilité entre les entreprises.

### Statistiques descriptives des salaires moyens proposés par les entreprises

```{r echo=FALSE, message=FALSE, warning=FALSE}
#avg_wage

stat_salaire<-base_emp %>%
  summarise(
    Moyenne = mean(avg_wage, na.rm = TRUE),
    Ecart_Type = sd(avg_wage, na.rm = TRUE),
    Valeurs_Manquantes = sum(is.na(avg_wage)),
    Minimum=min(avg_wage,na.rm=TRUE),
    Maximum=max(avg_wage,na.rm=TRUE))
# Création d'un tableau HTML stylisé
kable(stat_salaire, format = "html", caption = "Statistiques des salaires moyens") %>%
  kable_styling(full_width = FALSE, position = "center", bootstrap_options = c("striped", "hover", "condensed", "responsive"))

```

**Interprétation :**

-   La moyenne (53,230) et le maximum élevé (100,000) indiquent que certains postes sont très bien rémunérés.

-   L'écart-type (15,090) montre une variation notable, probablement en fonction des secteurs ou des niveaux d'expérience.

### Top 5 des entreprises ayant fait beaucoup d'offfres d'emploi

```{r echo=FALSE, message=FALSE, warning=FALSE}

# Trouver les 5 plus grandes valeurs pour la variable "n_offres" et garder la colonne firm_name
top5_n_offres <- base_emp %>%
  arrange(desc(n_offres)) %>%  # Trier par ordre décroissant de n_patent
  slice_head(n = 5) %>%  # Garde les 5 premières lignes
  select(firm_name, n_offres)  # Sélectionner uniquement les colonnes firm_name et n_patent

# Création d'un tableau HTML stylisé
kable(top5_n_offres, format = "html", caption = "Top 5 des entreprises ayant fait beaucoup d'offfres d'emploi") %>%
  kable_styling(full_width = FALSE, position = "center", bootstrap_options = c("striped", "hover", "condensed", "responsive"))

```

**Interprétation :**

-   Ces entreprises sont probablement actives dans les secteurs technologiques et du conseil, qui génèrent de nombreuses opportunités d'emploi.

-   CGI et Capgemini dominent, probablement en raison de leur forte demande en informatique et en ingénierie.

### Top 5 des secteurs principaux les plus frequents

```{r echo=FALSE, message=FALSE, warning=FALSE}
top_sector_main <- valeurs_frequentes(base_emp, "sector_main")
top_addr_depts <- valeurs_frequentes(base_emp, "addr_dept_main")

# Étape 3 : Création du tableau HTML stylisé
kable(top_sector_main, format = "html", caption = "Top 5 des secteurs principaux les plus frequents") %>%
  kable_styling(full_width = FALSE, position = "center", bootstrap_options = c("striped", "hover", "responsive")) %>%
  row_spec(0, bold = TRUE)  # Mettre en gras la ligne des entêtes

```

**Interprétation :**

-   Le secteur informatique domine largement, ce qui reflète l'importance croissante des technologies numériques dans l'économie.

-   Les services aux entreprises et la finance sont également bien représentés, indiquant une forte demande dans ces domaines.

### Top 5 des départements les plus fréquents

```{r echo=FALSE, message=FALSE, warning=FALSE}
# Création du tableau HTML stylisé
kable(top_addr_depts, format = "html", caption = "Top 5 des départements les plus fréquents") %>%
  kable_styling(full_width = FALSE, position = "center", bootstrap_options = c("striped", "hover", "responsive")) %>%
  row_spec(0, bold = TRUE)  # Mettre en gras la ligne des entêtes

```

**Interprétation :**

-   Paris reste dominant en termes d'offres d'emploi, suivi par les départements périphériques comme le 92 (Hauts-de-Seine).

-   Les départements de province sont moins actifs, reflétant une centralisation de l'activité économique.

## 3- Base emp_inno

### Statistiques des nombres d'offres d'emploi de la fusion des bases

```{r echo=FALSE, message=FALSE, warning=FALSE}
#n_offres

stat_n_offres_f<-base_emp_inno %>%
  summarise(
    Moyenne = mean(n_offres, na.rm = TRUE),
    Ecart_Type = sd(n_offres, na.rm = TRUE),
    Valeurs_Manquantes = sum(is.na(n_offres)),
    Minimum=min(n_offres,na.rm=TRUE),
    Maximum=max(n_offres,na.rm=TRUE)
)
# Création d'un tableau HTML stylisé
kable(stat_n_offres_f, format = "html", caption = "Statistique n_offres de la fusion des bases") %>%
  kable_styling(full_width = FALSE, position = "center", bootstrap_options = c("striped", "hover", "condensed", "responsive"))
```

**Interprétation :**

-   La moyenne des offres par entité est faible (4.27), mais certaines entités ont jusqu’à **68 offres**, ce qui montre une concentration des offres chez certaines entreprises.

-   L’écart-type (8.36) indique une variabilité importante dans le nombre d’offres.

-   Le nombre élevé de valeurs manquantes (8187) suggère que beaucoup d’entités n’ont pas d’offres associées car elles n'existent que dans la base brevet.

### Statistique salaire moyen de la fusion des bases

```{r echo=FALSE, message=FALSE, warning=FALSE}
#n_avg
stat_salaire_f<-base_emp_inno %>%
  summarise(
    Moyenne = mean(avg_wage, na.rm = TRUE),
    Ecart_Type = sd(avg_wage, na.rm = TRUE),
    Valeurs_Manquantes = sum(is.na(avg_wage)),
    Minimum=min(avg_wage,na.rm=TRUE),
    Maximum=max(avg_wage,na.rm=TRUE)
)
# Création d'un tableau HTML stylisé
kable(stat_salaire_f, format = "html", caption = "Statistique salaire moyen de la fusion des  bases") %>%
  kable_styling(full_width = FALSE, position = "center", bootstrap_options = c("striped", "hover", "condensed", "responsive"))
```

**Interprétation :**

-   La moyenne des salaires est relativement élevée (53,230.29), ce qui correspond à des postes qualifiés ou des secteurs rémunérateurs.

-   L’écart-type (15,090.82) est élevé, ce qui montre une grande disparité salariale entre les postes.

-   Le salaire maximum atteint 100,000 par an, indiquant des postes de haut niveau.

-   Le nombre élevé de valeurs manquantes (8747) est dû au fait qu'il y a des entreprises qui ne sont pas dans les deux bases.

### Statistique n_patents de la table fusionnée

```{r echo=FALSE, message=FALSE, warning=FALSE}
#n_patents
stat_n_patents_f<-base_emp_inno %>%
  summarise(
    Moyenne = mean(n_patents, na.rm = TRUE),
    Ecart_Type = sd(n_patents, na.rm = TRUE),
    Valeurs_Manquantes = sum(is.na(n_patents)),
    Minimum=min(n_patents,na.rm=TRUE),
    Maximum=max(n_patents,na.rm=TRUE)
)
# Création d'un tableau HTML stylisé
kable(stat_n_patents_f, format = "html", caption = "Statistique n_patents de la table fusionnée") %>%
  kable_styling(full_width = FALSE, position = "center", bootstrap_options = c("striped", "hover", "condensed", "responsive"))
```

**Interprétation :**

-   La moyenne (11.43) et l’écart-type élevé (112.42) confirment une grande variabilité dans le nombre de brevets déposés par entité.

-   La valeur maximale de **4870 brevets** souligne qu’un petit nombre d’entités est à l’origine d’une grande partie des brevets, ce qui est typique dans des secteurs où l’innovation est centralisée.

-   Les valeurs manquantes (651) élevées sont dues au fait qu'il y a des entreprises qui n'existent pas dans les deux bases.
